臺灣高等法院臺南分院刑事判決　　100年度上易字第421號
上　訴　人
即　被　告　歐承瀚
　　　　　　李友仁
上　一　人
選任辯護人　顏伯奇　律師
上列上訴人因竊盜案件，不服臺灣嘉義地方法院100年度易字第
376號中華民國100年5月31日第一審判決（起訴案號：臺灣嘉義
地方法院檢察署100年度偵字第2741號），提起上訴，本院判決
如下：
    主  文
上訴駁回。
    事  實
一、歐承瀚於97年間因竊盜案件，經原審分別以97年度嘉簡字第
    671號、第1714號判決判處有期徒刑4月、3月確定，嗣定應
    執行有期徒刑6月，於98年4月16日因縮短刑期執行完畢；李
    友仁於97年間因公共危險案件，經臺灣臺南地方法院以97年
    度交訴字第90號判決判處有期徒刑1年確定，於98年12月17
    日因縮短刑期假釋出監，假釋期間交付保護管束，於99年2
    月5日保護管束期滿，假釋未經撤銷而執行完畢。詎其2人仍
    不知警惕，共同意圖為自己不法之所有，並基於竊盜之犯意
    聯絡，於100年4月9日上午11時50分許，由歐承瀚攜帶所有
    客觀上足對人之生命、身體、安全構成威脅，具有危險性，
    可作為兇器使用之剪刀1支（尖型鉗子，原審稱為鐵鉗，下
    稱尖型鉗子），騎乘車牌號碼HQG-605號重型機車搭載李友
    仁，行經嘉義縣東石鄉○○段77之120地號魚塭工寮前，歐
    承瀚將上揭車輛停放於路旁後，即由李友仁負責在外把風，
    歐承瀚持其所有之該把兇器即尖型鉗子獨自進入該魚塭工寮
    內，竊取戴明宗所有之電線4條及變壓器1個，得手後欲離去
    之際，為戴明宗之子戴英旗途經該處發覺，當場制止並報警
    處理，嗣經警在上揭車輛置物箱內扣得歐承瀚所有，供其犯
    罪所用之尖型鉗子1支。
二、案經嘉義縣警察局朴子分局報告臺灣嘉義地方法院檢察署檢
    察官偵查起訴。
    理  由
甲、証據能力部分：
  (一)按被告以外之人於審判外之言詞或書面陳述，除法律有規定
    者外，不得作為證據，刑事訴訟法第159條第1項定有明文。
    查証人戴明宗、戴英旗於警詢中不利被告之指証，係審判外
    之陳述，被告辯護人主張應予排除。本院審酌証人戴明宗於
    事發時並未在場，証人戴英旗於本院審理時，已到院接受交
    互詰問；且稽之証人戴明宗、戴英旗於警詢之供証，又無刑
    事訴訟法第159條之2以下証據能力之例外之情形，揆之上開
    規定，証人戴明宗、戴英旗於警詢中之指証，自難作為本件
    之証據。
  (二)第按被告以外之人於審判外之陳述，雖不符前四條之規定，
    而經當事人於審判程序同意作為證據，法院審酌該言詞陳述
    或書面陳述作成時之情況，認為適當者，亦得為證據。當事
    人、代理人或辯護人於法院調查證據時，知有第159條第1項
    不得為證據之情形，而未於言詞辯論終結前聲明異議者，視
    為有前項之同意，刑事訴訟法第159條之5定有明文。查除上
    開經本院認定無証據能力之供述証據外，其餘本判決下列所
    引用之供述証據（含書面陳述），被告二人及被告李友仁之
    辯護人於本院準備程序期日，就此部分供述証據之証據能力
    均表示「無意見」（見本院卷第43、44頁）；且迄至本院審
    理期日前，檢察官、被告及其辯護人亦均未聲明異議，本院
    審酌此部分供述證據之取得過程並無瑕疵，與本案待證事實
    間復具有相當之關聯性，以之為本案證據尚無不當，均得採
    為證據。
乙、實體方面：
一、訊據上訴人即被告歐承瀚、李友仁均矢口否認有何上開犯行
    ，被告歐承瀚辯稱「伊到事發現場，李友仁說工寮是他的，
    伊看見地上有一些電線及開關器，經詢問李友仁沒有問題後
    ，始撿拾上開電線四條及開關器一個，並無竊盜之犯意，亦
    未持用尖型鉗子等兇器竊取上開電線及開關器」云云。被告
    李友仁則辯稱「伊未在場把風，亦不知歐承瀚入內竊盜」云
    云。
二、經查：
  (一)上揭被告李友仁如何在場把風，而由被告歐承瀚持扣案之尖
    型鉗子入內竊取電線、開關器等事實，業據証人即目擊證人
    戴英旗於偵查中結證稱：「當時我原本要去魚市場賣魚，經
    過魚塭時，看到有人在那裡。我看到那個姓歐的進去拿電線
    出來放在機車置物箱內，又再進去。第二次出來時，他右手
    拿鐵鉗，左手拿電線，另外一人（即李友仁）從頭到尾都站
    在機車旁邊，他有看到姓歐的把電線放進機車置物箱內。後
    來我看到姓歐的走出來時，我就走出去，外面那個人看到我
    ，就大喊有人來了，之後我叫他們不能離開，馬上報警。」
    、「（確定站在外面的人有看到歐承瀚把電線放入機車置物
    箱內？）確實有，因為他就站在機車旁邊。」、「（有無看
    到歐承瀚拿其他工具？）我就只有看到他拿鐵鉗。」、「（
    電線原本就斷了，還是歐承瀚剪的？）警卷第15頁上方照片
    右下角的電線是他剪的，因為那條所在的位置比較高，其他
    的可以用手直接拔起來。」等語（見偵卷第40、41頁）。復
    於本院審理中証述「我看到歐承瀚第一次拿電線、開關器走
    出來放在機車置物箱，第二次拿電線及剪刀（應係尖型鉗子
    ）走出來，將電線放在機車腳踏板，李友仁是站在機車旁把
    風，李友仁喊有人來時，歐承瀚才走出來（指第二次），把
    電線放在機車腳踏板，歐承瀚有拿鉗子（指尖型鉗子）剪電
    線，剪的電線以在偵查中所講的為準」等語（本院卷第100
    頁至第103頁）。
  (二)經核証人戴英旗就被告李友仁於事發時係站在機車旁把風，
    並發現証人時喊「有人來」等語，且有看到被告歐承瀚持扣
    案之尖型鉗子竊取電線，並將竊得之電線、開關器分別放置
    在機車之置物箱及腳踏板等重要之點，於偵查及本院審理中
    証述情節大致相符；雖就被告歐承瀚持該尖型鉗子竊取何物
    一節，於本院審理中証述「伊所發現的電線都是歐承瀚剪的
    」等語（本院卷第101頁），但經本院提示其於偵查中之証
    詞後，証人已明確証稱「關於剪電線部分，以在偵查中之陳
    述為準」等語（本院卷第103）。就被告是否持尖型鉗子將
    上開電線全數剪斷而竊盜得逞一節，已明確証述應以其在偵
    查中之証述為依據。而審酌証人於事發後一個月即於偵查中
    証述上開情節，距事發時間較近，記憶猶新。然於本院審理
    時，距事發時間已逾數月，証人就事發情節之記憶當較為模
    糊，自應以証人於偵查中之証詞為可採。
  (三)況按證據之證明力，由法院自由判斷，為刑事訴訟法第一百
    五十五條第一項所明定。是審理事實之法院，於告訴人、證
    人之陳述有部分前後不符，或相互間有所歧異時，究竟何者
    可採，仍得本其自由心證予以斟酌，非謂一有不符或矛盾，
    即應認其全部為不可採信。查，証人戴英旗與被告二人夙無
    怨隙，本件僅是証人戴英旗騎車途經該處，而目睹被告二人
    竊取工寮內之電線；且就上開(二)重要之點，於偵查及本院審
    理中則為一致之指証；即被告歐承瀚於警詢中亦供認「當日
    進入該工寮竊取電線」等語，並有歐承瀚所有尖型鉗子1 支
    扣案，及被竊之電線、開關器照片可稽（警卷第15頁），足
    認証人指証被告二人共同竊盜等情，尚非子虛。揆之上開說
    明，尚難以証人戴英旗於本院審理中就被告歐承瀚是否持該
    把尖型鉗子將上開電線全數剪斷而竊取一節，與其於偵查中
    之証詞稍有不符（事後已確認應以其偵查中之証詞為依據）
    ，即據為被告二人有利之証據。又被告李友仁辯護人雖另辯
    稱「証人就其聽見李友仁稱有人來了之時間一節，於警詢及
    本院審理中之証詞不符；就被告歐承瀚第一次自工寮走出來
    時，手上究拿電線、剪刀，或僅拿電線，於警、偵訊時之証
    詞亦有不符」云云。然証人警詢筆錄既經本院予以排除，自
    無再斟酌其於警詢中之証詞，被告李友仁辯護人上開所辯，
    亦無足取。
  (四)再查，被告歐承瀚於警詢中供述「我臨時起意得手後便將電
    纜線放在機車置物箱內，李友仁未發現我竊取電纜線」、「
    我進入工寮內竊取電纜線，李友人則在工寮外面觀看」（警
    卷第2頁）；於偵查中則供述「我和李友仁騎機車經過網寮
    村看到有一個魚塭，那邊沒有人，我有看到地上有電纜線，
    我問李友仁可不可以拿，他好像沒有聽見，就一時起貪念，
    把那些電纜線及開關從地上撿起來」、「當時我把機車停在
    冷凍庫旁邊，問有沒有人在，沒有聽到回應，我就進去魚塭
    旁邊，看到那些東西才想拿，當時李友仁沒有和我一起走，
    我把偷來的東西放在機車置物箱內，然後騎車出去時，才看
    到李友仁站在外面，這時屋主也來了，叫我們不能走」等語
    （見偵卷第16頁）；於原審審理中又供述「李友仁帶我到本
    案地點，他說電線可以拿，我信以為真，我確實有拿電線，
    但我沒有竊盜的念頭」云云（原審卷第31頁）。被告歐承瀚
    就其是否竊取電線，何以至事發現場，拿取上開電線等情，
    於警詢中供認竊盜，於偵、審中則否認竊盜之行為，或辯稱
    曾問李友仁可不可以拿電線，或辯稱是李友仁帶其至事發現
    場，李友仁明確說可以拿電線，始撿拾電線，前後供述不一
    ，有上開明顯之瑕疵；且又與被告李友仁供述「我沒有說電
    線可以拿，我家的魚塭在布袋鎮，本案的地點我根本不熟悉
    」、「我沒有說電線可以拿，那天我們本來是要找報廢車，
    後來找不到，之後他說要去方便一下，就將車子停下來，我
    也不知道他進入魚塭工寮內」云云（原審卷第31、35頁）不
    符。另被告李友仁雖否認在場把風，但稽之被告李友仁於原
    審為上開供述，但於本院經詢及當天為何會去案發地點，被
    告李友仁竟供証「我是要下車尿尿一下，歐承瀚就不見了」
    等語（本院卷第119頁反面），亦有不符，則被告2人前往系
    爭魚塭工寮內，若無不法所有之意圖，其等就事發經過之供
    述何以有上開明顯不符之處，已見其疑；另佐以証人戴英旗
    上開証詞，益徵被告2人至上開地點，確有竊取該工寮內電
    線、開關器之意，而被告李友仁未進入該工寮內，意在把風
    無訛。被告2人所辯，均係卸責之詞，均無足取。
  (五)此外，復有贓物認領保管單、扣押書在卷可稽（見警卷第12
    至16頁）。本件事證已臻明確，被告2人竊盜犯行，均堪以
    認定。
三、按刑法第321條第1項第3款之攜帶兇器竊盜罪，係以行為人
    攜帶兇器竊盜為其加重條件；而所謂兇器，其種類並無限制
    ，凡客觀上足對人之生命、身體、安全構成威脅，具有危險
    性之兇器均屬之，且祇須行竊時攜帶此種具有危險性之兇器
    為已足，並不以攜帶之初有行兇之意圖為必要（最高法院92
    年臺上字第1332號判決要旨參照）。查被告歐承瀚持以竊盜
    之尖型鉗子，屬質地堅硬之鐵製品，且尖端尖銳等情，業據
    本院勘驗明確（本院卷第123頁反面），可見上開物品在客
    觀上，均足以致他人生命、身體、安全發生危害而具有危險
    性，自屬兇器無訛，被告2人攜帶上開兇器至上開地點，並
    由被告毆承瀚持之竊取電線及開關器得手，是核被告2人所
    為，均係犯刑法第321條第1項第3款之攜帶兇器竊盜罪。被
    告2人就上開犯行，有犯意聯絡及行為分擔，為共同正犯。
    又被告歐承瀚於97年間因竊盜案件，經原審分別以97年度嘉
    簡字第671號、第1714號判決判處有期徒刑4月、3月確定，
    嗣定應執行有期徒刑6月，於98年4月16日因縮短刑期執行完
    畢；被告李友仁於97年間因公共危險案件，經臺灣臺南地方
    法院以97年度交訴字第90號判決判處有期徒刑1年確定，於
    98年12月17日因縮短刑期假釋出監，假釋期間交付保護管束
    ，於99年2月5日保護管束期滿，假釋未經撤銷而執行完畢，
    有臺灣嘉義地方法院檢察署刑案資料查註紀錄表、臺灣高等
    法院被告前案紀錄表可按，其等受徒刑之執行完畢，5年以
    內故意再犯有期徒刑以上之罪，均為累犯，應各依刑法第47
    條第1項之規定，加重其刑。
四、原審以被告2人罪証明確，因予適用刑法第321條第1項第3款
    、第28條、第47條第1項、第38條第1項第2款等規定；並審
    酌被告二人素行不佳，被告歐承瀚有多次竊盜前科，被告歐
    承瀚於原審審理中自承：高中肄業之智識程度，與父母同住
    ，未婚，從事資源回收工作之家庭、生活狀況；被告李友仁
    自承：高中畢業，與母、姐同住，未婚，幫忙家中生意之家
    庭、生活狀況，其2人均不思以正當工作謀取生計，竟圖以
    攜帶兇器之方式，進入他人所有之魚塭工寮內，竊取他人之
    財物，對社會治安顯有影響，被告歐承瀚於原審審理時，或
    否認竊盜犯行，或坦認普通竊盜犯行；被告李友仁一再否認
    竊盜犯行，其等未有悔悟之心，兼衡其等持兇器竊盜之犯罪
    手段；被告歐承瀚為下手行竊、被告李友仁擔任把風之分工
    方式；所竊得之財物價值，及被害人所受損失之程度等一切
    情狀，分別量處被告歐承瀚有期徒刑9月，被告李友仁有期
    徒刑7月；又以扣案之尖型鉗子（即鐵鉗）1支，為被告歐承
    瀚所有，供犯本件竊盜犯行所用之物，爰依刑法第38條第1
    項第2款之規定，併予宣告沒收。併敘明扣案鐵鎚1支、鑿子
    1 支、螺絲起子2支、鐵鉗2支（其中1支原審誤載為剪刀，
    應予更正）雖為被告歐承瀚所有，但尚無証據足証與被告2
    人本件竊盜行為有關，爰不予宣告沒收。經核認事用法俱無
    不合，量刑亦稱妥適，被告2人上訴否認犯罪，並以上開情
    詞指摘原判決不當，並無可取，為無理由，應予駁回。
據上論結，應依刑事訴訟法第368條，判決如主文。
本案經檢察官林炎昇到庭執行職務。
中    華    民    國   100    年    11    月    1     日
                  刑事第四庭    審判長法  官  吳志誠
                                      法  官  彭喜有
                                      法  官  陳珍如
以上正本證明與原本無異。
不得上訴。
                                      書記官  劉清洪
中    華    民    國   100    年    11    月    2     日
附錄本判決論罪之法條：
中華民國刑法第321條第1項第3款
犯竊盜罪而有下列情形之一者，處6月以上、5年以下有期徒刑，
得併科新臺幣 10 萬元以下罰金：
三、攜帶兇器而犯之者。